【裁判字號】    97,交聲,225
【裁判日期】    970918
【裁判案由】    聲明異議
【裁判全文】
臺灣屏東地方法院交通事件裁定         97年度交聲字第225號
原處分機關  交通部公路總局高雄區監理所屏東監理站
異  議  人  甲○○
上列受處分人因違反道路交通管理處罰條例案件，對於原處分機
關97年5 月26日所為之處分（原處分：屏監違字第裁82-V000000
00號），聲明異議，本院裁定如下：
    主  文
異議駁回。
    理  由
一、原處分機關以異議人於民國96年2 月5 日15時32許，駕駛車
    牌號碼為1695-JP 號自小客車，行經建南路與大武路之交岔
    路口（按：原裁決書誤載為「建國路、大武路」，已經原處
    分機關更正）闖越紅燈，乃依道路交通管理處罰條例第53條
    第1 項、第63條第1 項第3 款之規定裁處罰鍰新臺幣（下同
    ）5,400 元並記違規點數3 點。
二、異議意旨略以：本件並無裁決書上所指之闖紅燈違規行為，
    當時只是後輪停在停止線，並未逾停止線，為此不服聲明異
    議等語。至於原異議狀所述有關舉發通知書、裁決書及行政
    程序法部分，異議人於本院訊問時已當庭表示不再主張，有
    卷存97年7 月31日審判筆錄可稽，本院就此部分即不再審酌
    ，合先敘明。
三、按「汽車駕駛人，行經有燈光號誌管制之交岔路口闖紅燈者
    ，處新臺幣一千八百元以上五千四百元以下罰鍰。」、「汽
    車駕駛人有下列各款所列條款之一者，除依原條款處罰鍰外
    ，並予記點：．．三、有第五十三條情形之一者，各記違規
    點數三點。」此道路交通管理處罰條例第53條第1 項、第63
    條第1項第3款定有明文。
四、次按「汽車駕駛人之行為有下列情形之一，當場不能或不宜
    攔截製單舉發者，得逕行舉發：一、闖紅燈或平交道。」此
    道路夜處罰條例第7 條之2 第1 項第1 款定有明文，是舉發
    單位依此規定予以舉發，於法自無不合。
五、再按，就舉發員警作為證人之適格性而言，有論者固以違反
    處罰條例之行為，均由警察或公路主管機關舉發或裁決處罰
    之，行政機關立於當事人之地位，今法院傳喚警察或公路主
    管機關之舉發人員為證人，形同由該舉發人員為裁判，明顯
    違反權力分立原則。且舉發若發生錯誤，舉發人員將遭議處
    ，試問有那個公務人員會承認自己舉發有誤？除非該錯誤非
    常顯而易見，無可推託，所以警察人員基於畏懼接受行政處
    罰之疑慮，自無法陳述客觀之事實，故以警察為證人與刑事
    訴訟法有違。惟從訴訟法理觀之，無論依行政訴訟法第142
    條、刑事訴訟法第176 條之1 、民事訴訟法第302 條之規定
    均可得知，除法律別有規定外，無論何人，於他人之行政、
    刑事、民事訴訟中均有為證人之義務，舉發通知單固然為舉
    發員警所製單舉發，然舉發通知單對外之名義仍係以該轄警
    察局或分局為舉發機關而為之，舉發員警在訴訟法理上仍屬
    於親身知覺、體驗、經歷、目擊交通違規行為之人，而依現
    行處罰條例、裁處細則及道路交通事件處理辦法之規定或類
    推適用行政訴訟法之規範，交通聲明異議案件之當事人皆應
    認係受處分人及處罰機關，並不包括舉發機關在內，更遑論
    及於舉發員警。以對人民生命、自由、財產權益影響更鉅之
    刑事案件為例，屬於被害人性質之告訴人，其在刑事訴訟程
    序中係處於指訴被告犯罪行為之人，亦係促使刑事偵查機關
    發動偵查作為而追訴被告之人，與被告之立場與角色均屬相
    反，然於刑事庭審理中，在得以傳喚告訴人到庭且適宜之情
    況下，均可將其地位轉換為證人而加以訊問、詢問或詰問，
    使其證述取得證據能力，之後再由刑事庭法官依自由心證來
    評價其證詞之證明力為何，此一見解亦為現今最高法院所肯
    認且日漸趨於主流，亦即：「告訴人係向司法警察機關或偵
    查機關申告犯罪事實而要求訴追之人，其於我國刑事訴訟法
    中，並非法定列舉之獨立證據方法，若以告訴人所陳親身經
    歷之被害經過，作為認定犯罪事實之依據時，乃居於證人之
    地位，亦即其證據方法為證人，必須踐行有關證人之證據調
    查程序，除非其有依法不得令其具結之情形，否則事實審法
    院應命其具結，若依法應具結而未具結時，該告訴人有關被
    害事實之陳述，無證據能力，法院不得採其陳述作為判決之
    基礎。」。再以，現行刑事審判為例，諸多刑事案件中，被
    告及其選任辯護人甚多爭執於警方逮捕、搜索、查獲、製作
    警詢筆錄過程之相關程序有違法情事，而欲排除相關證據之
    證據能力，此時法院必須依職權或依公訴人、被告及其選任
    辯護人之聲請，傳喚案發當時查獲員警或製作警詢筆錄之員
    警來進行交互詰問，以探究其事實為何，此時該等員警又何
    嘗非與被告處於相對立之地位，如認該等員警之證詞均有偏
    頗之虞而不予傳喚，此時法院又豈非已有先入為主之觀念而
    失去客觀公正之立場？況以動態交通違規行為為例，其具有
    即時、瞬間、稍縱即逝及不可回復性等特性，現場目擊者通
    常亦係以舉發員警為主，如否定舉發員警之證人適格性，勢
    將導致證據資料及方法之貧乏而無從形成心證，故本院認為
    承認舉發員警之證人適格性，並無疑問（以上參照林家賢著
    「司法對交通秩序罰審查問題之研究- 以普通法院交通法庭
    審查為中心」乙書第217 、218 頁）。
六、本件異議人於96年2 月5 日15時32許，駕駛車牌號碼為1695
    -JP 號自小客車，行經建南路與大武路之交岔路口乙節，為
    異議人於異議狀所不爭執，可信為實在。又證人即執勤員警
    乙○○於本院訊問時證述「（在建南路與大武路發生何事？
    ）我是站在建南路與棒球路的交叉路口那邊，是針對建南路
    與大武路口闖紅燈的稽查。（異議人發生何事？）我是看到
    一台自小客車闖紅燈從和生路左轉，闖越建南路與大武路的
    紅綠燈，我在棒球路與建南路的路口攔住他。」等語（見本
    院97年7 月31日訊問筆錄），核與證人即另一執勤員警甲○
    ○於本院訊問時證述：「（96年2 月5 日15時32分在那裡執
    勤？）屏東市○○路與大武路口，跟乙○○一起執勤。（當
    時發生何事？）建南路那時號誌轉換為紅燈，我看到異議人
    小客車直接加速闖紅燈通過路口。」等語（見97年9 月11日
    訊問筆錄）大致相符，足徵異議人當時確有闖越紅燈之違規
    事實，亦可認定，是則本件異議人之異議，即無理由，應予
    駁回。
七、據上論斷，應依道路交通案件處理辦法第19條，裁定如主文
中    華    民    國    97    年    9     月    18    日
                    交通法庭    法  官  曾吉雄
以上正本證明與原本無異。
如不服本裁定應於收受送達後五日內向本院提出抗告書狀敘述抗
告之理由抗告於台灣高等法院高雄分院。
中    華    民    國    97    年    9     月    18    日
                                書記官  卓春成


司法院資訊處製作；財團法人民間司法改革基金會備份。
